臺灣桃園地方法院民事判決　　　　　　　95年度訴字第1246號
原　　　告　甲○○
被　　　告　丙○○
送達代收人　乙○○
被　　　告　丁○○○○○○○○.
上　一　人
訴訟代理人　邱正明律師
上列當事人間請求損害賠償事件，原告就本院93年度交訴字第13
4 號肇事遺棄罪等案件提起刑事附帶民事訴訟（94年度交附民字
第13號），經本院刑事庭裁定移送，於民國96年1 月24日辯論終
結，本院判決如下：
    主      文
被告應連帶給付原告新臺幣柒拾貳萬仟玖佰肆拾肆元，及均自
民國九十五年九月七日起至清償日止，按週年利率百分之五計算
之利息。
原告其餘之訴駁回。
訴訟費用由被告連帶負擔十分之九，餘由原告負擔。
本判決第一項於原告以新臺幣貳拾伍萬元為被告供擔保後，得假
執行；但被告如以新臺幣柒拾貳萬仟玖佰肆拾肆元為原告預供
擔保，得免為假執行。
原告其餘假執行之聲請駁回。
    事實及理由
壹、程序方面：
一、本件被告傅素華未於最後言詞辯論期日到場，核無民事訴訟
    法第386 條各款所列情形，爰依原告之聲請，由其一造辯論
    而為判決。
二、按「訴狀送達後，原告不得將原訴變更或追加他訴，但被告
    同意、擴張或減縮應受判決事項之聲明者，不在此限」，民
    事訴訟法第255 條第1 項第3 款定有明文。查本件原告起訴
    時原請求被告應連帶給付新台幣（下同）973,944 元，並自
    刑事附帶民事起訴狀繕本送達被告之翌日起至清償日止，按
    週年利率5%計算之利息；嗣於民國96年1 月24日當庭縮減利
    息之起算日為均自95年9 月7 日起算，核屬減縮應受判決事
    項之聲明，與前開規定相符，應予准許，合先敘明。
貳、實體方面：
一、原告主張：被告丙○○係丁○○○○○○○○○僱用之搬家
    工人兼貨車司機，駕駛好祥旺起重行所有之車號LK-2451 號
    自用小貨車，從事搬家業務，其所穿著之制服、名片，則係
    印製好祥旺搬家公司，其於92年7 月20日上午8 時許，駕駛
    車牌號碼LK-2451 號自用小貨車，沿桃園縣中壢市○○路，
    由中壢往大溪方向行駛，明知汽車駕駛人駕駛汽車，原應注
    意車前狀況，並隨時採取必要之安全措施，以避免危險之發
    生，而依當時天候晴、晨光、路面鋪裝柏油、路面狀態乾燥
    、無缺陷、無障礙物、視距良好等情況，並無不能注意之情
    事，竟疏未注意車前狀況，於行經桃園縣中壢市○○路510
    號前，未注意車前狀況，撞擊同向由原告所騎乘車號JQD-42
    1 號機車後方左側保險桿，致原告人車向左倒地後受有左髖
    挫傷、左膝左踝左肘多處擦傷、左股骨頸完全骨折及移位、
    左手肘、左足踝挫擦傷等傷害。被告丙○○明知原告因機車
    受其所駕駛之自用小貨車擦撞致人車倒地，並因此而受有傷
    害，竟未下車察看為任何必要處置，反而加速逃逸，造成原
    告極大之心理創傷。爰依侵權行為之法律關係，請求被告連
    帶負賠償責任等語。並聲明：（一）被告應連帶給付原告97
    3,944 元，及均自95年9 月7 日起至清償日止，按週年利率
    5%計算之利息。（二）原告願供擔保請准宣告假執行。
二、被告則以：原告所請求之看護費用、慰撫金金額過高，被告
    傅素華則稱看護費用應以每日1,200 元計算方為適當，且原
    告或亦須負部分過失責任等語，資為抗辯。並聲明：（一）
    原告之訴及假執行均駁回。（二）如受不利之判決，願供擔
    保，請准免為假執行。
三、兩造不爭執之事實：
（一）被告丙○○任職於好祥旺起重行，駕駛好祥旺起重行所有
      之車號LK-2451 號自用小貨車，以從事搬家業務，其所穿
      著之制服、名片，則印製好祥旺搬家公司，其於92年7 月
      20日上午8 時許，駕駛車牌號碼LK-2451 號自用小貨車，
      沿桃園縣中壢市○○路，由中壢往大溪方向行駛，於行經
      桃園縣中壢市○○路510 號前，過失撞擊同向由原告所騎
      乘車號JQD-421 號機車後方左側保險桿，致原告人車向左
      倒地後受有左髖挫傷、左膝左踝左肘多處擦傷、左股骨頸
      完全骨折及移位、左手肘、左足踝挫擦傷等傷害。被告丙
      ○○明知原告遭擦撞而人車倒地受有傷害，竟未下車察看
      為任何必要處置，反而加速逃逸。又被告丙○○上開行為
      ，為本院以93年度交訴字第134 號判決認定因業務過失傷
      害人及肇事逃逸，應執行有期徒刑1 年3 月，業已確定乙
      節，亦經本院調取該案核閱屬實。
（二）好祥旺起重行係被告傅素華獨資經營之商號，且被告丙○
      ○為被告丁○○○○○○○○○之受僱人。
四、得心證之理由：
    按因故意或過失，不法侵害他人之權利者，負損害賠償責任
    ；不法侵害他人之身體或健康者，對於被害人因此喪失或減
    少勞動能力或增加生活上之需要時，應負損害賠償責任；不
    法侵害他人之身體、健康、名譽、自由、信用、隱私、貞操
    ，或不法侵害其他人格法益而情節重大者，被害人雖非財產
    上之損害，亦得請求賠償相當之金額；受僱人因執行職務，
    不法侵害他人權利者，由僱用人與行為人連帶負損害賠償責
    任，民法第184 條第1 項前段、第193 條第1 項、第195 條
    第1 項前段及第188 條第1 項前段分別定有明文。被告丙○
    ○過失不法行為既堪認定，且原告於前開車禍受有傷害、機
    車毀損，被告丙○○過失行為與原告之損害間具有相當因果
    關係，而被告丙○○於前揭車禍發生時，駕駛上開自小貨車
    執行職務，為被告傅素華所不爭執，依前開規定被告傅素華
    自應與被告丙○○負連帶賠償責任。本院續應審究者乃原告
    請求賠償之項目及金額應否准許，茲分敘如下：
（一）醫療費用20,171元部分：
      原告主張其受傷期間，因門診治療及住院手術共支出20,1
      71元，業經提出醫療費用收據為證，且為被告所不爭執，
      自應准許。
（二）日常生活必需開支及機車修復費用11,173元部分：
      原告主張因前揭車禍受傷，而支出輪椅5,800 元、活體餐
      桌1,800 元、馬桶加高器720 元、浴室用安全扶手473 元
      、助行器1,000 元等費用及機車修理費1,380 元，並提出
      統一發票及收據為證，被告對此亦不爭執，應予准許。
（三）交通費用6,600 元部分：
      原告主張因就醫復健往返醫院和家中11次，其中2 次由計
      程車接送，來回一趟車資600 元，此有收據在卷可證，另
      外9 次由其次子自行接送，則依前開計程車車資計算所需
      費用，總計支出交通費用6,600 元，此為被告所不爭執，
      應予准許。
（四）看護費用186,000 元部分：
      原告主張因左大腿髖關節骨折接受置換人工髖關節手術，
      於住院期間及手術後初期不能行動自理生活，於92年7 月
      21日住院起至同年10月21日止共計93天，需由專人全天看
      護。其中自92年8 月1 日至同年月30日止，僱用日間看護
      工協助照料，支出30,000元，此有收據可參，其餘時間則
      由原告配偶吳華妹自行看護，費用以每日2,000 元計算，
      總計支出看護費186,000 元。查原告於92年7 月21日起至
      同年月28日止，在財團法人長庚紀念醫院林口分院住院接
      受手術治療，住院期間須僱請看護照顧，出院後需他人協
      助日常生活約3 個月，且依該院所訂看護人員統一收費標
      準，全日班之病患服務人員看護一般病床病人收費2,100
      元，此有該院95年11月20日（95）長庚院法字第1063號、
      95年12月29日（95）長庚院法字第1342號函附卷可稽，是
      應認原告依其傷勢，除住院期間外，出院後尚有聘請全日
      看護3 個月之需要。又按親屬間之看護，縱因出於親情而
      未支付該費用，然其所付出之勞力，顯非不能以金錢為評
      價，此種基於身分關係之恩惠，自不能加惠於加害人，而
      應比照一般看護情形，認被害人受有相當於看護費之損害
      ，命加害人賠償，始符民法第193 條第1 項所定「增加生
      活上需要」之意旨，最高法院89年度臺上字第1749號判決
      可資參照。本件原告主張以每日2,000 元計算吳華妹自行
      看護之費用，衡之前開財團法人長庚紀念醫院林口分院之
      收費標準，尚屬合理，被告傅素華辯稱看護費用應以每日
      1,200 元計算，顯不足採。故原告請求賠償看護費186,00
      0 元，應予准許。
（五）慰撫金750,000元部分：
      受僱人因執行職務不法侵害他人之人格權，被害人受有非
      財產上之損害，請求該受僱人及其僱用人連帶賠償相當金
      額之慰撫金時，法院對於慰撫金之量定，除斟酌實際加害
      情形與被害人所受之痛苦外，尚應審酌兩造（包括負連帶
      賠償責任之僱用人在內）之身分地位及經濟狀況等關係定
      之，不宜單以被害人與實施侵權行為之受僱人之資力為衡
      量之標準，最高法院74年度第9 次民事庭會議決議可資參
      照。查原告因被告丙○○之過失行為，受有左髖挫傷、左
      膝左踝左肘多處擦傷、左股骨頸完全骨折及移位、左手肘
      、左足踝挫擦傷等傷害，並住院接受置換人工髖關節手術
      ，且出院仍行動不便須人照料。被告丙○○於肇事後隨即
      逃逸，經警尋獲後，仍不知悔改，猶辯稱案發時其未經過
      該處，而後復稱上開車禍完全係因原告過失所致，令原告
      於訴訟程序中飽受痛苦，且至今仍未獲任何賠償。又原告
      甫於92年7 月退休，被告丁○○○○○○○○○資本額20
      0,000 元，而被告丙○○正值壯年，原受僱於被告傅素華
      ，目前則在臺灣雲林監獄執行中，此有桃園縣政府營利事
      業登記公示詳細資料、臺灣高等法院在監在押全國紀錄表
      可參，本院審酌被告加害情形、原告受傷程度、兩造之身
      分、地位、經濟能力等一切情形，認原告請求慰撫金750,
      000 元尚屬過高，應以500,000 元為適當，逾此部分之請
      求，則屬無理由，應予駁回。
五、被告傅素華雖辯稱被告丙○○之過失行為，固為前揭車禍之
    主因，然原告或許亦須負部分過失責任，惟本院依職權調閱
    桃園地方法院檢察署95年度執字1140號案卷全卷，未發覺原
    告就該車禍之發生或損害之擴大有過失，是被告傅素華所辯
    ，要無可採。
六、綜上所述，原告依侵權行為法律關係，請求被告連帶賠償72
    3,944 元，及均自95年9 月7 日起至清償日止，按週年利率
    5%計算之利息，為有理由，應予准許。逾此部分之請求即屬
    無據，應予駁回。
七、本件原告勝訴部分，兩造分別陳明願供擔保請准宣告假執行
    或免為假執行，核無不合，爰分別酌定相當之擔保金額，予
    以准許。原告敗訴部分，其假執行之聲請即失所依據，應予
    駁回。
八、本件事證已臻明確，兩造其餘主張、陳述及所提證據，經審
    酌與本院前揭判斷不生影響，毋庸再予審酌，併此敘明。
九、訴訟費用負擔之依據：民事訴訟法第79條、第85條第2 項。
中　　華　　民　　國　　96　　年　　2 　　月　　7 　　日
                  民事第三庭    法　官　張益銘
以上正本係照原本作成。
如對本判決上訴，須於判決送達後20日內向本院提出上訴狀。
中　　華　　民　　國　　96　　年　　2 　　月　　7 　　日
                                書記官　陳鳳怡
